臺灣臺中地方法院行政訴訟判決
111年度交字第9號
原      告  李嘉洋  
被      告  臺中市交通事件裁決處
                      設臺中市○○區○○○路00號
代  表  人  黃士哲    住同上
訴訟代理人  黃曉妍律師
上列當事人間交通裁決事件，原告不服被告民國110年12月29日
中市裁字第68-ZCA845911號裁決書，提起行政訴訟，本院判決如
下：
    主  文
原告之訴駁回。
訴訟費用新臺幣參佰元由原告負擔。
    事實及理由
一、程序事項：
　　按行政訴訟法第237條之7規定，交通裁決事件之裁判，得不
    經言詞辯論為之。本件屬交通裁決事件，依兩造所述各節及
    卷內資料其事證已臻明確，本院認無經言詞辯論之必要，爰
    不經言詞辯論而為判決。
二、事實概要：
　　原告所有號牌BCB-6696號自用小客車(下稱系爭車輛）於民
    國110年10月2日10時43分許，行經國道1號北向173.6公里處
    ，因「行駛高速公路未依規定變換車道(未依規定全程使用
    方向燈)」之違規行為，遭民眾於110年10月5日檢具事證檢
    舉，經內政部警政署國道公路警察局第三公路警察大隊（下
    稱舉發機關）員警認定該車輛違反道路交通管理處罰條例第
    33條第1項第4款規定，遂對車主掣開第ZCA845911號舉發違
    反道路交通管理事件通知單。車主於110年12月29日依道路
    交通管理處罰條例第85條轉歸責於原告，被告即續於110年1
    2月29日以中市裁字第68-ZCA845911號裁決書（下稱原處分
    ），依道路交通管理處罰條例第33條第1項第4款、第63條第
    1項第1款及「違反道路交通管理事件統一裁罰基準表」之規
    定，按期限內到案之基準，裁處原告第1階段罰鍰新臺幣（
    下同）3,000元並記違規點數1點。
三、原告主張略以：
　　原告切換車道前已打方向燈，直至變換車道後方向燈依然有
    亮，但因方向盤回正後，方向桿會自動跳回等語。並聲明：
    原處分撤銷。
四、被告答辯略以：
　　系爭車輛由內側車道向右變換至外線車道，雖有總共顯示方
    向燈6次，但當時系爭車輛右側車輪甫向右變換車道，部分
    車身仍在外側車道時，系爭車輛即關閉方向燈，並繼續向右
    變換車道，仍屬違反規定應受處罰等語。並聲明：原告之訴
    駁回。
五、本院之判斷：
(一)按「（第1項）汽車行駛於高速公路、快速公路或設站管制
    之道路，不遵使用限制、禁止、行車管制及管理事項之管制
    規則而有下列行為者，處汽車駕駛人新臺幣3千元以上6千元
    以下罰鍰：四、未依規定變換車道。（第6項）第1項之管制
    規則，由交通部會同內政部定之。」、「汽車駕駛人有下列
    各款所列條款之一者，除依原條款處罰鍰外，並予記點：一
    、有第33條第1項……者，各記違規點數1點。」，道路交通管
    理處罰條例第33條第1項第4款、第6項及第63條第1項第1款
    分別定有明文。又交通部會同內政部依同條例第33條第6項
    規定授權訂定之高速公路及快速公路交通管制規則第11條規
    定：「汽車在行駛途中，變換車道或超越前車時，應依標誌
    、標線、號誌指示，並不得有下列情形：……二、未依規定使
    用方向燈。……」是汽車行駛於高、快速公路欲變換車道時，
    自應遵循上開管制規則之規範，不得驟然或任意為之，且應
    先顯示方向燈至完成變換車道，並保持安全距離及間隔，如
    有違反即屬未依規定變換車道，而該當道路交通管理處罰條
    例第33條第1項第4款所定之處罰要件。至於依違反道路交通
    管理事件統一裁罰基準表之規定，小型車行駛高、快速公路
    未依規定變換車道，期限內繳納或到案聽候裁決者，統一裁
    罰基準為3,000元。
(二)經查，本院勘驗調查舉發機關提供之採證光碟，製成勘驗筆
    錄附卷為證（見本院卷第71頁），勘驗結果為：檢舉民眾行
    車紀錄器畫面時間2021/10/02 10：43：06時至10：43：30
    時檢舉民眾車輛(下稱該車)行經大雅交流道(174公里)北上
    匝道入口處，號牌BCB-6696白色自用小客車(下稱系爭車輛)
    行駛於該車前方，10：43：31時至10：43：46時，系爭車輛
    顯示右側方向燈，並自外側車道向右變換車道至加速車道，
    變換至一半時右側方向燈即熄滅，之後系爭車輛全部車身進
    入加速車道繼續向前行駛。
(三)依上開勘驗結果可知，系爭車輛行駛於國道1號北向173.6公
    里處外側車道，於跨越車道線欲變換至加速車道時顯示右側
    方向燈，車身尚未完全變換至加速車道即將方向燈熄滅等情
    。又按「行車遇有轉向、減速暫停、讓車、倒車、變換車道
    等情況時所用之燈光及駕駛人之手勢，應依下列規定：六、
    變換車道時，應先顯示欲變換車道方向之燈光或手勢。」道
    路交通安全規則第91條第1項第6款分別定有明文、「汽車駕
    駛人，應依下列規定使用方向燈：……二、左（右）轉彎時，
    應先顯示車輛前後之左（右）邊方向燈光；變換車道時，應
    先顯示欲變換車道方向之燈光，並應顯示至完成轉彎或變換
    車道之行為。」道路交通安全規則第109條第2項第2款定有
    明文。由上開規定可知，汽車行駛變換車道時，應先顯示欲
    變換車道方向之燈光，並應顯示至「完成」轉彎或變換車道
    之行為。依此，所謂變換車道之行為完成，係指汽車車身已
    完全進入欲變換之車道內而言；如駕駛人僅於變換車道時開
    啟方向燈，未於車身完整進入左、右側車道前持續顯示燈號
    作動或變換燈號，自應認與上揭規定未符。而系爭車輛雖有
    顯示右側方向燈，然並未於完全變換至加速車道後才關閉方
    向燈，屬於未全程使用方向燈之行為，違反高速公路及快速
    公路交通管制規則第11條第2款規定，該當道路交通管理處
    罰條例第33條第1項第4款「行駛高速公路未依規定變換車道
    」之違規。
(四)至於原告主張方向燈桿自動跳回云云。惟原告當時仍在變換
    車道當中，如方向盤未有相當幅度之轉回，亦不致令方向燈
    桿自動跳回使方向燈熄滅。縱然原告所述為真，惟本有注意
    並確保正確使用方向燈之義務，原告應注意並防止方向燈桿
    自動跳回，故仍難解過失；本院尚難對原告為有利之認定。
    是原告所執上開主張，應不足採。
六、綜上所述，原告違規事證明確，被告依法所為原處分並無違
    誤，原告訴請撤銷，為無理由，應予駁回。
七、本件第一審裁判費為300元，應由原告負擔，爰確定第一審
    訴訟費用額如主文第2項所示。
據上論結，本件原告之訴為無理由，依行政訴訟法第237條之7、
第98條第1項前段、第237條之8第1項，判決如主文。
中　　華　　民　　國　 111　　年　　7　　月　　29　　日
　　　　　　　　　行政訴訟庭　法　官   吳俊螢
上為正本係照原本作成。
如不服本判決，應於送達後20日內，向本院提出上訴狀，其未表
明上訴理由者，應於提出上訴後20日內向本院補提理由書（均須
按他造人數附繕本）。上訴理由應表明關於原判決所違背之法令
及其具體內容，或依訴訟資料可認為原判決有違背法令之具體事
實。
中　　華　　民　　國　　111 　年　　7 　　月　　29　　日
                              書記官    王素珍